【裁判字號】    97,消債更,1075
【裁判日期】    980422
【裁判案由】    更生事件
【裁判全文】
臺灣板橋地方法院民事裁定          97年度消債更字第1075號
聲  請  人  甲○○
上列當事人因消費者債務清理事件聲請更生，本院裁定如下：
    主  文
聲請駁回。
聲請費用由聲請人負擔。
    理  由
一、按聲請更生或清算不合程式或不備其他要件者，法院應以裁
    定駁回之，但其情形可以補正者，法院應定期間先命補正，
    消費者債務清理條例第8 條定有明文。又按債務人與金融機
    構協商成立者，不得聲請更生或清算，但因不可歸責於己之
    事由，致履行顯有重大困難者，不在此限；本條例施行前，
    債務人依金融主管機關協調成立之中華民國銀行公會會員辦
    理消費金融案件無擔保債務協商機制與金融機構成立之協商
    ，準用前項之規定，消費者債務清理條例第151 條第5 項、
    第6 項分別定有明文。蓋該債務清償方案係經債務人行使程
    式選擇權而與債權人締結之債務清理契約，其即應受該契約
    之拘束，且消債條例更生之規範目的，係在維持債務人基本
    生活之情況下，於債務人之能力範圍內盡力清償債務，非謂
    債務人得任意利用債務清理程式減輕債務，因此，為避免債
    務人針對已成立之協商方案任意毀諾，濫用更生或清算之債
    務清理程式，須債務人於協商成立後因不可歸責於己之事由
    ，致其無法履行原定清償方案，始例外得依消債條例聲請更
    生或清算。
二、聲請意旨略以：聲請人於消費者債務清理條例施行前，曾依
    照中華民國銀行公會會員辦理消費金融案件無擔保債務協商
    機制與金融機構成立協商，惟因聲請人每月收入僅18,000元
    ，扣除每月依協商應還之金額13,884元，無法維持最低生活
    。且聲請人自96年9月起至97年3月失業，係有不可歸責於己
    之事由，致履行顯有重大困難，爰依法聲請更生等語。
三、經查，聲請人前曾依中華民國銀行公會會員辦理消費金融案
    件無擔保債務協商機制，與最大債權銀行安泰銀行成立債務
    協商，約定自95年12月起，分84期，利率10%，由聲請人每
    月10日繳納10,560元，依各債權銀行債權金額比例清償各項
    債務，至全部清償為止，聲請人已依約還款13期，於97年1
    月份毀諾未繳等情，業據國泰世華銀行檢附協議書、無擔保
    債務還款計劃表及繳款明細等向本院陳報明確。是依首揭說
    明與規定，聲請人如欲聲請更生，就其毀諾須有本條例第
    151 條第5項但書所稱之「不可歸責於己致履行顯有重大困
    難事由」方得提出。經查，
    (一)聲請人主張其毀諾係因每月收入僅18,000元，扣除每月依
      協商還款金額後，無法維持最低生活。復因聲請人自96年
      9月起至97年3月失業，而有不可歸責事由，致無法依約履
      行等語。惟依聲請人提出之95暨96年度財政部臺北市國稅
      局綜合所得稅各類所得資料清單所示，聲請人於上開2年
      度各有252,000元及140,307元之所得，經換算平均月所得
      在11,692元至21,000元之間：【計算式：252,000元÷12
      ＝21,000元（95年度）、140,307元÷12＝11,692（96年
      度），元以下四捨五入】，與聲請人主張之收入不符，聲
      請人顯未誠實申報所得。又聲請人於95年間向國泰世華銀
      行申請債務協商時，曾切結有每月收入22,000元乙情，亦
      據國泰世華銀行檢附上開收入證明切結書供本院參酌，可
      見聲請人就其每月所得為18,000元之主張，顯然不實。則
      聲請人有無據實說明其每月實際收入狀況，已屬可疑，尚
      難盡信。
    (二)末查，本院就聲請人是否確有因96年9月起至97年3月失業
      之不可歸責於己事由致履行顯有重大困難之情事，於97年
      10月30日發函命聲請人得另向債權銀行申請「個別協商一
      致性方案」或向本院「陳報聲請人究係自何時起失業？期
      間是否曾從事工作（如有，應詳細表明任職公司（含法定
      代理人）名稱、待遇及工作起迄時間）？是否曾領取失業
      給付？若有，其期間、金額各為何？並提出相關證明文件
      」、「依聲請人所附具之勞工保險投保資料表顯示，聲請
      人自94年10月20日至96年2月6日任職於酈傳股份有限公司
      、96年3月19日至同年10月29日任職於聿成裝訂股份有限
      公司、96年10月22日至同年11月12日任職於普續企業有限
      公司、96年12月20日至97年1月31日任職於祥惠塑膠股份
      有限公司、97年3月17日任職於大瓏企業股份有限公司迄
      今。請釋明為何於聲請狀記載聲請人有自96年9月起至97
      年3月失業之情事？並附具理由詳述之」，惟聲請人迄未
      陳報協商結果，亦未補正上開事項以供本院判明，無故延
      滯本院審理速度，則其主張有「不可歸責於己事由致履行
      顯有重大困難」之情事，即難採信。
四、綜上，本件聲請人既未依本院所命補正事項，具體陳報補足
    證據，本院審酌卷存書證，認並無聲請人所述其「履行顯有
    重大困難」情事發生。揆諸首開說明，應認本件之聲請不合
    程式，應予駁回，爰裁定如主文。
中    華    民    國    98    年    4    月      22   日
              民事第二庭    法      官     陳財旺
上為正本係照原本作成。
如不服本裁定，應於裁定送達後10日內，以書狀向本院提出抗告
，並繳納抗告費新臺幣1千元。
中    華    民    國    98    年    4    月      22   日
                            書  記  官     孫國慧


司法院資訊處製作；財團法人民間司法改革基金會備份。
